臺灣高雄地方法院刑事判決　　　　　　　　　　　　九十三年度簡上字第四九六號
　　上　訴　人　甲○○
　　即　被　告
右列被告因詐欺案件，不服本院高雄簡易庭九十三年簡字第二九九八號民國九十三年
六月二十五日第一審判決（聲請簡易判決處刑案號：九十三年度偵字第一０五一八號
），提起上訴，本院第二審合議庭判決如左：
    主  文
上訴駁回。
    事  實
一、甲○○應了解目前國內社會上層出不窮之詐騙集團或不法份子為掩飾渠等不法行
    徑，避免執法人員之追究及處罰，經常利用他人之電話、存款帳戶、印章、存摺
    、金融卡及密碼轉帳，以確保犯罪所得之不法利益並掩人耳目，因此，在客觀可
    以預見一般取得他人電話號碼、金融存款帳戶使用之行徑，常與財產犯罪所需有
    密切關連。然其竟因急需金錢，於民國九十二年十二月十二日間，經由報紙刊登
    之借款廣告所示之電話，與不詳姓名之人聯絡，該不詳姓名之人表示甲○○須提
    出其本身之郵局帳戶、提款卡做為借款新臺幣（下同）一萬元之代價，甲○○遂
    基於縱有人持其所有之帳戶作為詐騙之犯罪工具，亦不違背其本意之幫助之犯意
    ，於同日中午將其本身開立之高雄社東郵局00000000000000號帳
    戶（下稱本件社東郵局帳戶）之存摺、金融卡及密碼交付於該不詳姓名之人，該
    不詳姓名之人則扣除利息一千五百元後，將現金八千五百元交予甲○○作為代價
    。上揭不詳姓名之人所屬之詐騙集團人員並於九十二年十二月十五日，在中華日
    報刊登信用貸款廣告，使乙○○依該報紙廣告與該詐騙集團人員聯絡欲辦理貸款
    事宜，該詐騙集團人員向乙○○佯稱欲辦理貸款，須先匯款購買信用保單，致使
    乙○○陷於錯誤，依該詐欺集團人員之指示，接續於同年月十六日十二時四十九
    分十六秒在臺南安定郵局匯款三萬八千六百元至本件社東郵局帳戶內，以及於同
    日十四時四十五分四十四秒在臺南普濟郵局匯款三萬二千八百元至本件社東郵局
    帳戶內，詐欺集團人員並將上開匯款提領。嗣乙○○因未取得貸款金額，始知受
    騙而報警處理，而本件社東郵局帳戶被遭列為警示帳戶，甲○○於九十三年五月
    二十一日十三時五分許，前往高雄巿社東郵局欲註銷該帳戶時，經該郵局人員通
    報警方查獲。
二、案經高雄市政府警察局新興分局報請臺灣高雄地方法院檢察署檢察官聲請簡易判
    決處刑。
    理  由
一、訊據被告甲○○對於右揭將其所有之本件社東郵局帳戶存摺、金融卡及密碼交付
    於不詳姓名之人，該不詳姓名之人並交付八千五百元，且被害人乙○○先後二次
    匯款進入該帳戶內遭人提領等情，固均為坦承，惟矢口否認幫助詐欺之犯行，並
    辯稱：我係因急需金錢，經由報紙刊登之借款廣告之電話，與不詳姓名之人聯絡
    借款一萬元，該不詳姓名之人表示須提出我之郵局帳戶、金融卡作為借款之質押
    ，我才將本件社東郵局帳戶存摺、金融卡及密碼交付，該不詳姓名之人預扣一千
    五百元之利息後，交付現金八千五百元予我，然嗣後即無法聯絡該人，我並無提
    供帳戶予詐騙集團使用之意云云。經查：
    (1)右揭被害人乙○○遭詐騙集團人員佯稱若欲申辦貸款，須先匯款購買信用保單
      ，致使其依該詐欺集團人員之指示，於同年月十六日十二時四十九分許在臺南
      安定郵局匯款三萬八千六百元至本件社東郵局帳戶內，以及於同日十四時四十
      五分許在臺南普濟郵局匯款三萬二千八百元至該帳戶內，且上開匯款均遭詐騙
      集團人員提領之情，業經被害人於警詢陳述綦詳，並有二次匯款之郵政國內匯
      款執據二份，以及中華郵政股份有限公司高雄郵局九十三年八月三十日高營0
      000000─一一九號函附之本件社東郵局帳戶最近交易資料一份在卷可稽
      。
    (2)再郵局帳戶存摺、金融卡及密碼，僅具備利用帳戶操作存、提款、轉帳等功能
      ，既非足以代替金錢或有價證券而對外流通之物，且開戶、註銷極為容易，本
      身並無任何擔保之價值可言，實無以郵局帳戶存摺、金融卡及密碼作為借款擔
      保質押之理，故被告應係以交付本件社東郵局帳戶存摺、金融卡及密碼，作為
      取得八千五百元代價，其辯稱交付上揭物品供借款之質押云云，顯與事理不符
      而無可為信。
    (3)次按一般人至銀行申請開立帳戶，其目的不外於利用銀行帳戶作存、提款、轉
      帳等財產之金錢支配處分，故對於銀行發給之存摺、金融卡、密碼等資料，無
      不妥為保存，以防遺失或被盜用，損及個人財產權益，並遭濫用為財產犯罪之
      工具，且個人之存摺與金融卡，專有性甚高，並非一般自由流通使用之物，縱
      需交他人使用，亦必基於信賴關係或特殊事由，自不可能隨意交予完全不相識
      之人任意使用，更況不肖之徒為掩飾不法行徑，避免執法人員之追究處罰，經
      常利用他人帳戶之存摺、金融卡及密碼轉帳或提領犯罪所得，藉以掩蓋犯罪行
      為之情形，業經新聞及電視等大眾傳播系統多所報導，政府亦宣導民眾注意防
      範，則一般人本於生活經驗及認識，在客觀上可預見完全不相識之人要求提供
      金融機構存款帳戶之存摺、金融卡及密碼供其使用之行徑，輒與利用該帳戶進
      行詐欺此財產性犯罪之工具有密切關聯，被告乃一年長之成年人，並非年幼無
      知或與社會隔絕之人，依其智識能力及社會生活經驗，對於將自己開設之帳戶
      之存摺、金融卡及密碼交予不相識之人，該帳戶將有可能會被利用作為實行詐
      欺犯罪之工具一事應有所預見，然其竟仍應不詳姓名之人之要求即提供交付本
      件社東郵局帳戶存摺、金融卡及密碼，使該不詳姓名之人所屬詐騙集團人員得
      藉以遂行向被害人詐騙金錢之犯罪，則被告本身存有縱有人持本件社東郵局帳
      戶存摺、金融卡及密碼作為詐騙之犯罪工具而進行詐欺犯罪，亦不違背其本意
      之幫助故意，應至為明確。
    (4)又詐欺取財係以施用詐術使人陷於錯誤而交付財物為犯罪構成要件，上開不詳
      姓名之人所屬詐騙集團人員係利用被告提供之帳戶存摺、金融卡及密碼，作為
      指示被害人匯款進入而據以提領詐騙款項遂行詐欺犯行之工具，亦即被告提供
      帳戶存摺、金融卡及密碼之行為，應屬詐欺取財犯罪構成要件以外，對於該犯
      罪之實行有所助益之協助行為，故被告本於幫助故意而為詐欺構成要件以外之
      協助行為，應構成詐欺取財犯罪之幫助犯。
    (5)綜上所述，被告所辯云云，無非事後卸責之詞，不足採信。事證明確，被告犯
      行洵堪認定。
二、核被告所為，係成立刑法第三百三十九條第一項詐欺取財罪之幫助犯。詐騙集團
    人員基於一個向被害人詐騙金錢之犯意，致使被害人陷於錯誤而，依該詐欺集團
    人員之指示，接續於同年月十六日十二時四十九分許十六秒及同日十四時四十五
    分四十四秒匯款入本件社東郵局帳戶內，係為接續犯。原審判決就被害人二次匯
    款時間，誤載第一次為十二時四十六分四十四秒、第二次為十二時四十九分十六
    秒，應予更正。原審因而適用刑法第三十條第一項、第二項、第三百三十九條第
    一項、第四十一條第一項前段，罰金罰鍰提高標準條例第一條前段、第二條，並
    審酌被告先前曾犯商業登記法、詐欺等罪（均不構成累犯），素行不佳，有臺灣
    高等法院被告全國前案紀錄表及臺灣高雄地方法院檢察署刑案資料查註紀錄表各
    一份附卷可稽，竟不知警惕自愛，本次貪圖短利，提供帳戶存摺、金融卡及密碼
    予他人，便利犯罪集團行騙財物，助長詐財歪風，增加查緝困難，嚴重危害社會
    治安及他人財產安全，實有不該，姑念被告僅為幫助犯，未參與詐財行為，及犯
    後於警詢、偵訊坦承犯行，態度尚佳等一切情狀，量處有期徒刑四月，併諭知如
    易科罰金以三百元折算一日之折算標準，其認事用法，均無違誤，量刑亦屬妥適
    ，被告以其並無幫助許欺之犯行為由執以上訴，並無理由，應予駁回。
據上論斷，應依刑事訴訟法第四百五十五條之一第三項，第三百六十八條，判決如主
文。
中      華      民      國    九十三    年      十      月      七      日
                                  臺灣高雄地方法院刑事第三庭
                                      審判長法  官    黃仁松
                                            法  官    高思大
                                            法  官    陳威龍
右正本證明與原本無異。
不得上訴。
                                            書記官    張家瑜
中      華      民      國  九十三    年      十      月      七      日
附錄論罪科刑法條：
刑法第三百三十九條第一項：
意圖為自己或第三人不法之所有，以詐術使人將本人或第三人之物交付者，處五年以
下有期徒刑、拘役或科或併科一千元以下罰金。
